【裁判字號】    99,訴,157
【裁判日期】    990429
【裁判案由】    毒品危害防制條例
【裁判全文】
臺灣桃園地方法院刑事判決               99年度訴字第157號
公  訴  人  臺灣桃園地方法院檢察署檢察官
被      告  甲○○
選任辯護人  劉世興律師
上列被告因違反毒品危害防制條例等案件，經檢察官提起公訴（
98年度偵字第23564 號），本院判決如下：
     主  文
甲○○持有第三級毒品純質淨重二十公克以上，處有期徒刑陸月
，如易科罰金，以新台幣壹仟元折算壹日，扣案第三級毒品愷他
命拾壹包（驗前毛重：壹零貳壹點貳伍公克，驗前純質淨重約陸
零貳點伍參柒伍公克）沒收之。
     事  實
一、甲○○基於持有第3 級毒品愷他命之犯意，於民國98年10月
    22日凌晨1 時20分許，在桃園縣龜山鄉○○路與忠義路路口
    ，其所駕駛之車牌號碼BY-2461 號自用小客車中，持有第3
    級毒品愷他命11包（驗前毛重1021.25 公克，驗前純質淨重
    約602.5375公克），為警當場攔檢查獲，並於上開車輛駕駛
    座腳踏墊下及排檔桿旁之背包內，扣得上開毒品，始悉上情
    。
二、案經行政院海岸巡防署海岸巡防總局北部地區巡防局移送臺
    灣桃園地方法院檢察署檢察官偵查起訴。
     理  由
壹、證據能力
    按被告以外之人於審判外之言詞或書面陳述，除法律有規定
    者外，不得作為證據，刑事訴訟法第159條第1項固有明文。
    惟被告以外之人於審判外之陳述，經當事人於審判程序同意
    作為證據，法院審酌該言詞陳述或書面陳述作成時之情況，
    認為適當者，亦得為證據；當事人、代理人或辯護人於法院
    調查證據時，知有上開刑事訴訟法第159條第1項不得為證據
    之情形，而未於言詞辯論終結前聲明異議者，視為有前項之
    同意，刑事訴訟法第159 條之5 亦有明文。經查，本案認定
    事實所引用之本件卷內所有卷證資料（包含人證與文書證據
    、物證等證據），並無證據證明係公務員違背法定程序所取
    得，且被告於本院審理時對本院提示之卷證均未爭執其證據
    能力，且卷內之文書證據，亦無刑事訴訟法第159 條之4 之
    顯有不可信之情況與不得作為證據之情形，從而，依刑事訴
    訟法第159 條至159 條之5 之規定，本案以下認定事實所引
    用之證據（包含人證與文書證據、物證等證據），均有證據
    能力，合先敘明。
貳、實體方面
一、訊據被告甲○○固對於上揭時間、地點，為警查獲持有上開
    第3 級毒品愷他命一節為坦承不諱，且稱：上開扣案毒品，
    係伊在網路上以新臺幣（下同）30萬元之價格，向某真實姓
    名不詳之人購買，係伊自行要施用的云云，經查：
  (一)於被告甲○○所駕駛之車牌號碼BY-2461 之自用小客車副駕
    駛座腳踏墊下及隨身背包中所扣得之白色粉末11包及在桃園
    縣龜山鄉○○路處為警所搜得之白色粉末32包，經送內政部
    警政署刑事警察局鑑定結果，均檢出第三級毒品愷他命（驗
    前毛重2700.79 公克，包裝塑膠袋總重約41.28 公克、驗前
    總純質淨重約1569.11 公克，被告所有之白色粉末11包，推
    估之驗前純質淨重約為602.5375公克）之成分，有內政部警
    政署刑事警察局98年12月9 日刑鑑字第0980149124號函在卷
    可稽，是被告在前揭時地所持有之第三級毒品愷他命純質淨
    重逾二十公克以上，堪以認定。
  (二)公訴意旨雖認被告甲○○係犯意圖販賣而持有第三級毒品罪
    嫌云云，惟按意圖販賣而持有毒品罪，係指因販賣圖利以外
    之其他目的取得毒品，譬如受贈或寄藏、原擬購入供自己或
    他人施用而持有，或因拾獲等其他原因而持有，嗣後始萌營
    利意圖者而言。亦即於持有之初，並無販賣之意圖，於持有
    行為繼續中，更易原先持有之意思為販賣之意思而繼續持有
    ，且未出賣者始足當之。而所謂意圖，乃犯罪構成之主觀違
    法要素，亦屬犯罪之成立要件；行為人是否具有販賣之意圖
    而持有毒品，須以嚴格之證據證明之，亦即必須有相當之客
    觀事實，足以表徵其主觀意念之遂行性及確實性，始足當之
    （最高法院98年度臺上字第3102號判決意旨參照）。經查，
    被告於偵查中及審判中自承伊有施用第三級毒品愷他命的習
    慣，最近一次吸食係在98年10月22日凌晨被查獲之前一天晚
    上，以放在香菸裡及鼻吸之方式吸食，伊每天都要吸食，大
    概一天要吸食幾次很難算，想到就吸食，一天有時會吸食超
    過五次等語（請參99年4 月16日審判筆錄第5 頁、第8 頁）
    ；互核以臺灣尖端先進生計醫藥股份有限公司被告日期2009
    年11月13日之濫用藥物檢驗報告書，被告之尿液確呈愷他命
    陽性反應，且Ketamine濃度為555ng/ml、NorKetamin e之濃
    度高達1090ng /ml，此有臺灣尖端先進生計醫藥股份有限公
    司濫用藥物檢驗報告一紙在卷可佐（偵卷第110 頁），堪認
    被告上開所述實在，再參以行政院衛生管制藥品管理局96年
    8 月17日管檢字第096000 8585 號函表示：另Ketamine之每
    日最大用量因個人體質、代謝情況、接觸時間長短及對藥物
    的耐藥性等因素不同，而生個案差異，有施用習慣之人自較
    一般人得承受更高之施用劑量，又由於施用愷他命之方式多
    所不同（例如：口服、鼻吸、吸煙及注射等），而使每次施
    用所需之愷他命數量因生影響等情，縱被告甲○○辯以其1
    天施用要5 到10公克，其1 天施用的次數要超過5 次等語；
    惟無明確依據證明其所辯確屬不實，自難認被告甲○○係意
    圖販賣而非自身施用上開愷他命。
  (三)又公訴人以本案扣案之愷他命數量高達約1021.25 公克，被
    告倘單為自身吸食之用，以其資力有限，且避免毒品受潮及
    為警查緝下，應不會一次購買如此大量毒品等情，然核以購
    毒之人各次購買之毒品數量，本無任何規律、限制，且因雙
    方資力、交情好壞、可提供數量、市場行情及查緝嚴謹與否
    之不同而致生差異，復持有毒品之原因不止一端，因製造、
    運輸而持有，或意圖販賣而持有，為轉讓而持有，或為施用
    之目的而持有，甚至單純之持有，均有可能，購入毒品之數
    量為何與是否意圖販賣毒品，亦無絕對關連，意圖販賣毒品
    之人，更不以需先購入數量較多之毒品為必要，則無其他證
    據足資證明下，尚難僅憑被告本次購買較多之毒品即遽論其
    係意圖販賣而持有上開愷他命，況被告甲○○於偵查及本院
    審理時均稱：伊會購買大量愷他命，係因當時愷他命缺貨而
    難以找到賣家，而扣案之愷他命來源，係伊於網路上向賣家
    聯繫，採取先付款三天後取貨之方式交易，在交貨前三日於
    中和秀朗橋付款，交貨後即被警查獲等語，足見被告購買上
    開愷他命，係出於自行施用之目的，又遍查全卷復無其他客
    觀證據足以表徵被告甲○○主觀上有販賣營利之意圖，自應
    從有利被告甲○○之認定，而認被告甲○○僅係單純為施用
    而非意圖販賣而持有上開愷他命11大包。
  (三)綜上所述，本案事證明確，被告甲○○客觀上有持有愷他命
    純質淨重20公克以上之行為，惟尚不能證明主觀上有營利之
    意圖，其持有愷他命純質淨重20公克以上之犯行亦堪認定，
    應依法論科。
二、按法規之制定與法規之修正，如有特定生效日之必要者，依
    中央法規標準法第14條或第20條第2 項準用第14條之規定，
    應分別特定其施行日期。法規制定或前次修正基於特殊因素
    所特定之施行日期，並不適用於日後修正或再次修正之條文
    。又法律之制定或修正，若未明定施行日期者，中央法規標
    準法雖未規定應自何時生效，然法律既經制定或修正並經總
    統公布，自應依一般原則，自公布日起算至第3 日發生效力
    （參見司法院98年6 月29日院台廳刑一字第0980014643號函
    ）。又92年7 月9 日修正公布之毒品危害防制條例第36條規
    定：「本條例自公布後6 個月施行」，其立法理由謂：「(
    一) 依修正草案第2 條第3 項規定，法務部需會同衛生署成
    立審議委員會每3 個月定期檢討調整毒品之分級及品項，而
    本次新增第4 級毒品，有需要在新法施行前先經該審議會檢
    討後再調整公布，爰預留6 個月緩衝期，以利處理。( 二)
    依本條例新修正之規定，有必要再訂定相關子法及修正相關
    法規，以配合本條例之施行，故亦有需要預留適當緩衝期，
    以利訂頒相關子法及相關法規之配合修正」，故該條規定，
    顯係因應該次修正之需，始預留適當之緩衝期，故其後修正
    條文之施行日期尚難援引此一規定而為標準，若未明定施行
    日期者，自應依一般原則，自公布日起算至第3 日發生效力
    。是以總統於98年5 月20日以華總一義字第09800125141 號
    令修正公布毒品危害防制條例第4 、11、11之1 、17、20、
    25條條文，依上開說明，修正條文應自公布日起第3 日即98
    年5 月22日發生效力，合先敘明。
三、查愷他命係毒品危害防制條例第2 條第2 項第3 款明定之第
    三級毒品。核被告所為，係犯毒品危害防制條例第11條第5
    項持有第三級毒品純質淨重二十公克以上毒品罪。公訴意旨
    認應論以毒品危害防制條例第5 條第3 項之罪，尚有未合，
    容有未洽，業如前述，惟意圖販賣而持有第三級毒品與單純
    持有第三級毒品，均係初始非以營利為目的而將第三級毒品
    置於自己實力支配之下為構成要件，2 者間具有罪質之共通
    性，並未逾越檢察官起訴基本社會事實同一性之範圍，爰依
    法變更起訴法條（最高法院98年度臺上字第4137號判決意旨
    參照）。被告甲○○於偵查及審判中就持有第三級毒品純質
    淨重二十公克以上之犯行均自白不諱，應依毒品危害防制條
    例第17條第2 項規定減輕其刑。爰審酌被告明知毒品對個人
    身心健康戕害甚鉅，竟仍持有毒品供己施用，且持有毒品數
    量非微，本不宜寬貸，惟念及尚未流入社會，所生危害程度
    非鉅，犯罪後坦承犯行，態度尚可等一切情狀，量處如主文
    所示之刑，併諭知易科罰金之折算標準。
四、末按毒品危害防制條例第2 條第2 項規定，毒品依其成癮性
    、濫用性及對社會危害性分為四級，並就製造、運輸、販賣
    、意圖販賣而持有、以非法方法使人施用、引誘他人施用及
    轉讓等不同品項毒品之行為，分別定其處罰。至施用或持有
    第三、四級毒品，因其可罰性較低，故予除罪化，僅就施用
    及持有第一、二級毒品科以刑罰。惟鑑於第三、四級毒品均
    係管制藥品，特於同條例第11條之1 明定無正當理由，不得
    擅自持有；第18條第1 項後段復規定查獲之第三、四級毒品
    ，無正當理由而擅自持有者，沒入銷燬之。從而，依同條例
    第18條第1 項後段應沒入銷燬之毒品，專指查獲之施用、持
    有第三、四級毒品而言；倘係查獲之製造、運輸、販賣、意
    圖販賣而持有、以非法方法使人施用、引誘他人施用或轉讓
    之第三、四級毒品，既屬同條例相關法條明文規定處罰之犯
    罪行為，即非該條項應沒入銷燬之範圍。又同條例第19條第
    1 項所定「供犯罪所用或因犯罪所得之物」，係指犯第4 條
    至第9 條、第12條、第13條或第14條第1 項、第2 項之罪所
    用或所得之物，不包括毒品本身在內，自不得為第三、四級
    毒品之沒收依據（以犯第4 條第3 項販賣第三級毒品罪為例
    ，其供犯罪所用之物，當指「供販賣第三級毒品所用之物」
    而言；第三級毒品本身為販賣之標的，為遂行販賣該毒品使
    用之物，始屬「供犯罪《犯第4 條第3 項之販賣第三級毒品
    罪》所用之物」，其理至明）。同條例對於查獲之製造、運
    輸、販賣、意圖販賣而持有、以非法方法使人施用、引誘他
    人施用及轉讓第三、四級毒品之沒收，並無特別規定，如其
    行為已構成犯罪，則該毒品即屬不受法律保護之違禁物，應
    回歸刑法之適用，依刑法第38條第1 項第1 款之規定沒收之
    （最高法院95年度台上字第911 號判決意旨參照）。查扣案
    之第三級毒品愷他命11包（驗前毛重1021.25 公克，推估之
    驗前純質淨重約602.5375公克），係屬被告所有，業據被告
    供承在卷，且經鑑定純質淨重逾20公克以上，自屬違禁物無
    訛，且因該等外包裝與其內之愷他命難以析離完盡，除檢驗
    用罄部分業已滅失毋庸宣告沒收外，參諸前開說明，自應依
    刑法第38條第1 項第1 款之規定宣告沒收。
據上論斷，應依刑事訴訟法第299 條第1 項前段、第300 條，毒
品危害防制第11條第5 項、第17條第2 項，刑法第11條前段、第
41條第1項前段、第38條第1 項第1 款，判決如主文。
本案經檢察官王碩志到庭執行職務。
中    華    民    國    99    年    4     月    29    日
                  刑事第十庭審判長   法  官  江德民
                                     法  官  華奕超
                                     法  官  黃鏡芳
以上正本證明與原本無異。
如不服本判決應於收受判決後10日內向本院提出上訴書狀，並應
敘述具體理由。其未敘述上訴理由者，應於上訴期間屆滿後20日
內向本院補提理由書( 均須按他造當事人之人數附繕本) 「切勿
逕送上級法院」。
                                     書記官  劉玉梅
中    華    民    國    99    年    4     月    29    日
附論罪科刑之法條：
毒品危害防制條例第11條
持有第一級毒品者，處 3 年以下有期徒刑、拘役或新臺幣 5 萬
元以下罰金。
持有第二級毒品者，處 2 年以下有期徒刑、拘役或新臺幣 3 萬
元以下罰金。
持有第一級毒品純質淨重十公克以上者，處 1 年以上 7 年以下
有期徒刑，得併科新臺幣 1 百萬元以下罰金。
持有第二級毒品純質淨重二十公克以上者，處 6 月以上 5 年以
下有期徒刑，得併科新臺幣 70 萬元以下罰金。
持有第三級毒品純質淨重二十公克以上者，處 3 年以下有期徒
刑，得併科新臺幣 30 萬元以下罰金。
持有第四級毒品純質淨重二十公克以上者，處 1 年以下有期徒
刑，得併科新臺幣 10 萬元以下罰金。
持有專供製造或施用第一級、第二級毒品之器具者，處 1 年以
下有期徒刑、拘役或新臺幣 1 萬元以下罰金。

司法院資訊處製作；財團法人民間司法改革基金會備份。
